【裁判字號】    89,交易,177
【裁判日期】    901008
【裁判案由】    業務過失傷害等
【裁判全文】
臺灣花蓮地方法院刑事判決                        八十九年度交易字第一七七號
    公  訴  人  臺灣花蓮地方法院檢察署檢察官
    被      告  辛○○
    被      告  己○○
    共      同
    選任辯護人  曾泰源
                黃健弘
    被      告  甲○○
右列被告因業務過失傷害等案件，經檢察官提起公訴（八十九年度偵字第三四二八號
、三五二二號），本院判決如左︰
    主  文
甲○○服用酒類，不能安全駕駛動力交通工具而駕駛，處罰金貳萬伍仟元，如易服勞
役，以佰元折算壹日。又因過失傷害人致重傷，處有期徒刑月，如易科罰金，以
佰元折算壹日。均緩刑年。
辛○○、己○○均無罪。
    事  實
一、甲○○於民國八十九年四月一日晚間於飲用酒類不能安全駕駛動力交通工具之際
    ，仍駕駛車號Ｕ七─三一二○號自用小客車，沿花蓮市○道路由西往東方向行駛
    ，於四月二日零時四十五分許，行經化道路近中美三街口時，本應注意車前狀況
    ，隨時採取必要之安全措施，且汽車在市區道路行駛時，時速不得超過四十公里
    ，而依當時情形天候雨、夜間無照明、路面濕潤、無缺陷、無障礙物、視距良好
    ，並無不能注意之情事，甲○○在雨天駕車尤應謹慎行之，詎其竟以時速五十餘
    公里之速度行駛，適有花蓮縣警察局花蓮分局美崙派出所員警辛○○及己○○，
    於受理民眾報案稱有人駕車擦撞停在化道路旁、戊○○所有之車號ＪＣ─四○四
    五號自用小客車後逃逸，而前往處理，並帶已離開現場、遭民眾攔下、酒醉之嫌
    疑人丙○○（其所涉公共危險案件已經台灣花蓮地方法院檢察署（下稱花蓮地檢
    署）檢察官職權不起訴）至ＪＣ─四○四五號車旁進行調查，辛○○、己○○復
    將已開啟警示燈之警用機車二部停放在ＪＣ─四○四五號車後，足以達到警示作
    用，惟丙○○當場否認有擦撞該車之行為，且於員警擬測量現場時，隨即轉身離
    去，於丙○○步入內側快車道時，甲○○之車恰疾駛靠近，其未注意警方在該處
    處理交通事故，且未注意車前狀況，而以其汽車右前車頭，撞到丙○○之身體，
    丙○○因而彈到其擋風玻璃前然後墜落，使丙○○受有頭部外傷合併腦挫傷、顱
    內出血、硬腦膜下積水、右膝骨折之傷害，雖經醫院緊急搶救，惟由於腦部受創
    嚴重，迄今已出現器質性精神病，並有「智能及生活自我照顧之能力明顯下降，
    現實判斷力不佳、憂鬱」及「注意力不集中、虛談、退行行為」之症狀屬對身體
    重大難治之重傷害。甲○○肇事後，經警於零時五十四分測試其吐氣所含酒精濃
    度為每公升零點四九毫克，又丙○○經送醫急救時經檢驗其血中所含酒精濃度達
    每公升一點零三毫克（206mg／dL除200＝1.03mg／L）。
二、案經丙○○委請庚○○律師告訴及花蓮縣警察局花蓮分局報請花蓮地檢署檢察官
    偵查起訴。
    理  由
壹、有罪部分：
一、前述被告甲○○酒後駕車因過失以致肇事之事實，業據被告甲○○坦白承認，並
    據被害人丙○○指訴、被害人家屬許慧敏證述在卷，及道路交通事故調查報告表
    、酒精濃度測試值表、生化檢驗報告單各一份、刑法第一百八十五條之三查獲後
    測試觀察職務報告書、花蓮縣警察局舉發違反道路交通管理事件通知單各二份、
    照片十張在卷可稽，而被害人丙○○確因車禍致受有頭部外傷合併腦挫傷、顱內
    出血、硬腦膜下積水、右膝骨折之傷害，並已出現器質性精神病，有「智能及生
    活自我照顧之能力明顯下降，現實判斷力不佳、憂鬱」及「注意力不集中、虛談
    、退行行為」等症狀等情，有診斷書三份、門諾醫院回函、台北市立陽明醫院函
    及所附病情說明各一份足憑，其身體顯受有重大難治之重傷害無疑。另被告甲○○是在化道路內側快車道上撞到丙○○，此經被告甲○○在偵查中供稱甚明，並
    有前開道路交通事故調查報告表一份足憑（依該報告表內所繪現場圖，清楚可見
    被告甲○○所駕汽車之剎車痕均在內側快車道上），公訴人認被告甲○○在外側
    快車道上撞到丙○○云云，與事實不符。
二、道路交通安全規則第一一四條第二款規定：汽車駕駛人飲酒後其吐氣所含酒精成
    份超過每公升○‧二五毫克以上者，不得駕車。此係因為酒精對中樞神經系統具
    有麻醉作用，對人體之影響固因個人而異，然多與血液中之酒精濃度成正比，通
    常情形，血液中之酒精濃度在每公升一○○○毫克（即呼氣酒精濃度每公升零點
    五毫克）時，雖在外觀上無法辨識，但檢查眼睛機能，對反應時間功能均有降低
    之事實，對一般人而言，血液中酒精濃度增加至每公升一○○○至一五○○毫克
    （即呼氣酒精濃度約每公升零點五至零點七五毫克），顯示快感狀態、話多、臉
    色紅潤、每公升一五○○至二五○○毫克（呼氣酒精濃度每公升零點七五至一點
    二五毫克）時，呈興奮、走路不穩、咬字不清，稍有麻痹現象，迄每公升二五○○至三五○○毫克（呼氣酒精濃度每公升一點二五至一點七五毫克）時，則出現
    步行困難，不舒服感、言語不清、意識不明等情狀（參見施多喜撰，酒精（乙醇
    ）之鑑定，載刑事科學第三十六期）。又當呼氣中酒精濃度為每公升零點二五毫
    克時，駕車之肇事率為一般未飲酒人之二倍，若為每公升零點四毫克時，駕車之
    肇事率為一般未飲酒人之六倍，若為每公升零點五毫克時，駕車之肇事率為一般
    未飲酒人之七倍（參見中央警察大學交通學系暨交通管理研究所蔡中志教授於八
    十八年九月十八日所製「酒精濃度與肇事率之關係」附表）。則依相關研究結果
    ，汽車駕駛人飲酒後其吐氣所含酒精成份超過每公升零點二五毫克以上，就駕駛
    汽車此種複雜技巧之操作已有障礙。而被告甲○○之酒精測試達每公升零點四九
    毫克，已高出法定不得駕車之標準，顯見被告甲○○確已無法安全而有效控制交
    通工具，其屬於不能安全駕駛汽車之情形至明。
三、按汽車行駛時，駕駛人應注意車前狀況：：：並隨時採取必要之安全措施；又行
    車速度，應依標誌之規定，在市區道路時速不得超過四十公里，道路交通安全規
    則第九十四條第三項及第九十三條第一項第一款分別定有明文。被告甲○○領有
    適當之駕照，對上開交通安全規則應無不知之理，其駕車自應注意遵守前開規定
    ，且依當時天候及道路狀況，並無不能注意之情事，竟疏未注意車前狀況且酒後
    駕車、超速行駛，以致肇事，使被害人受傷，被告甲○○顯有過失，且被害人之
    傷害結果與被告甲○○之過失行為間並有相當之因果關係（被害人丙○○酒醉未
    注意來車貿然進入快車道，亦與有過失，附此敘明）。本件事證已明，被告甲○○犯行已可認定。
四、核被告甲○○所為，係犯刑法第一百八十五條之三之服用酒類不能安全駕駛動力
    交通工具而駕駛罪，及第二百八十四條第一項後段之過失致重傷罪。被告甲○○
    所犯二罪間，一為故意行為一為過失行為，行為互殊，應予分論併罰。被告甲○○在快車道上駕車行駛，被害人丙○○擅自貿然穿越道路，進入快車道而為被告
    甲○○撞及而受傷，而道路交通管理處罰條例第八十六條第二項規定，為法定必
    減之規定，並不侷限於無過失責任之汽車駕駛人（最高法院七十八年度台非字第
    一五五號判決參照），是被告甲○○自應依該處罰條例之規定，減輕其刑。另查
    被告甲○○酒後開車肇事，惟其肇事後即能對警方之訊問詳加說明（有警訊筆錄
    可參），並無意識不清等酒醉情狀，本院認其尚未達於酒醉狀態，自無須依道路
    交通管理處罰條例第八十六條第一項加重其刑。爰審酌被告甲○○並無前科紀錄
    （有台灣高等法院被告全國前案紀錄表一份足按），其因過失行為致被害人受重
    傷害，所生危害非輕，且考量被告未注意車前狀況、超速行駛、酒後駕車等過失
    情節，及其犯後坦承過失，態度良好，雖尚未與被害人家屬達成和解，但因其事
    後態度懇切，誠心關心被害人，已得被害人家屬原諒並具狀向本院請求對其從輕
    量刑（有陳述狀一份可參，本院卷一○五頁）等一切情狀，量處如主文所示之刑
    ，並就罰金及有期徒刑部分分別諭知易服勞役及易科罰金之折算標準。再查刑法
    第四十一條於九十年一月四日修正，同年一月十日經總統公布實施，參照最高法
    院二十四年七月刑庭總會決議及最高法院二十九年度上字第五二五號判例意旨，
    仍有刑法第二條第一項之適用，而修正後之刑法第四十一條規定較有利於行為人
    ，本案自應適用修正後之刑法第四十一條第一項前段規定，對被告甲○○諭知易
    科罰金之折算標準。末查，被告甲○○前未曾受有期徒刑以上刑之宣告，此有前
    開前案紀錄表一份在卷可稽，其因一時失慮，致觸刑章，事後深具悔意，經此教
    訓應知所警惕，本院認對被告甲○○所處之刑以暫不執行為適當，爰併宣告緩刑
    年，以啟自新。
貳、無罪部分：
一、公訴意旨略以：被告辛○○、己○○係花蓮縣警察局花蓮分局美崙派出所員警，
    兼負處理轄區交通事故之業務，於八十九年四月二日零時四十五分許，因丙○○
    喝酒後駕駛ＥＯ─四八八三號自用小客車（丙○○所涉公共危險犯行，已經花蓮
    地檢署檢察官為職權不起訴），在花蓮市○道路與中美路交岔口附近，不慎擦撞
    戊○○所有、停在路邊之ＪＣ─四○四五號自用小客車，而未停車處理，經民眾
    報案後，旋被辛○○、己○○騎機車從後追及，辛○○等二人乃將丙○○帶回事
    故現場處理。按辛○○等二人既帶丙○○在馬路上處理交通事故，當時為夜間，
    當地照明不佳，自應依「道路交通事故處理辦法」之規定：「於現場兩端適當距
    離處，放置明顯標識，警告通行車輛，並於周圍設置警戒物，保護現場。現場道
    路酌予管制」。且明知丙○○已酒醉意識不清，行動遲緩，尤應注意加以保護，
    以免發生被撞之情事，依當時情形又無不能注意之情事，竟疏未注意，於處理過
    程中，既未在現場兩端適當距離處，放置明顯警告標識，復未管制外側快車道，
    且未確實保護丙○○之安全，致丙○○遭甲○○駕車撞擊受重傷，因認被告辛○○、己○○涉犯刑法第二百八十四條第二項後段之業務過失致重傷罪嫌云云。
二、按犯罪事實應依證據認定之，無證據不得推定其犯罪事實；又不能證明被告犯罪
    者，應諭知被告無罪之判決，刑事訴訟法第一百五十四條、第三百零一條第一項
    分別定有明文。再按告訴人之告訴，係以使被告受刑事訴追為目的，是其陳述是
    否與事實相符，仍應調查其他證據以資審認（最高法院五十二年台上字第一三○○號判例參照）。又事實之認定，應憑證據，如未能發現相當證據，或證據不足
    以證明，自不能以推測或擬制之方法，為裁判基礎（最高法院四十年台上字第八
    六號判例參照）。再者，認定不利於被告之事實，須依積極證據，苟積極證據不
    足為不利於被告事實認定時，即應為有利於被告之認定，更不必有何有利之證據
    （最高法院三十年上字第八一六號判例）；而所謂「積極證據足以為不利被告事
    實之認定」係指據為訴訟上證明之全盤證據資料，在客觀上已達於通常一般之人
    均不致於有所懷疑，而得確信被告確曾犯罪之程度，若未達到此一程度，而有合
    理懷疑之存在時，即無從為有罪之認定（最高法院七十六年台上字第四九八六號
    判例）。
三、訊據被告辛○○、己○○則堅決否認其涉前開公訴人所指之罪嫌，辯稱：
  (一)被告辛○○辯稱：
  1.我認為被害人的傷害與我無關，當時我們有做人車管制，警用摩托車停在戊○○
    所有車輛的後面，二台都停在那裡並且開著警示燈，我們人正在靠近慢車道戊○○車子的旁邊，被害人受傷是因為他不聽被告己○○的勸阻自己衝到快車道上所
    致。
  2.案發當天為星期假日，凌晨零時二十分許還有少數人在現場附近走動，當時告訴
    人丙○○是被一位熱心民眾攔下來的，但不知該熱心人是如何攔下他，是有人打
    電話到派出所報案，當時我適逢交接班之時，尚未離開派出所，就被值班人員通
    知到花蓮市○道路車禍現場，到場時報案人稱此人（即丙○○）肇事逃逸被他攔
    下，並有一群圍觀民眾與告訴人爭吵，我看此狀況怕節外生枝，就將告訴人帶到
    對面的肇事地點，以釐清肇事原因，而告訴人一直爭辯說：我哪有撞車，被害人
    在哪裡等語，隨即欲轉身離去，此舉動重複數次，我和被告己○○在旁拉他至人
    行道處休息已盡己責，斯時告訴人仍不肯，卻強推被告己○○之手，不願被告己○○拉他，在當時告訴人並未意識不清，且無不能自主之情事，在尚未釐清案情
    確認其為行為人，且亦非現行犯時，警方依法不能拘束其人之行動自由。本件並
    未如告訴代理人所指事前認識戊○○，與之在現場飲酒作樂的情形，誠不知告訴
    人所為指訴有何依據，且若有此事，何以訴訟多時均未見告訴人提出，卻至將屆
    審理之際方才指出。
  3.警方在處理車禍現場時，現場保護是依現場之狀況判定，我和被告己○○有依規
    定停放機車在戊○○車之後，並閃爍警示燈，當時車禍現場在慢車道，我們並無
    權將相鄰之快車道內外車道封閉，依法依理都應保持車道之順暢。
  4.本件鈞院在白天勘查時，現場是因為法官到場，本來就應該有保護法官安全之職
    責，是無須爭辯的警戒行為，不能執此情狀類比單純車禍毀損，且無人身傷害案
    件。
  (二)被告己○○辯稱：我有要將被害人拉靠近路邊，但被害人不斷揮手，不聽勸阻，
    而且他非現行犯，我們不能對他施以強制力。我們是依法處理交通事故。
  (三)其等之選任辯護人辯護意旨略以：
  1.告訴人丙○○於八十九年四月二日零時四十五分許因酒後駕車行經花蓮市○道路
    與中美路交岔路口附近，不慎擦撞戊○○所有停放於路邊之自小客車，經民眾報
    案後被警員即被告辛○○、己○○追及並帶回事故現場處理，於被告辛○○、己○○與丙○○正在現場處理時，丙○○又遭未注意車前狀況之甲○○駕車撞擊，
    致造成丙○○受重傷等事實，均屬實情。
  2.被告辛○○、己○○當日帶丙○○至肇事地點處理車禍事件時，有將警用機車打
    開警示燈停放在車禍現場前面作為警示之用，甲○○於偵查中亦稱：「記得快到
    肇事地時，有發現有人向我揮手示警」，可見被告辛○○、己○○確已依相關規
    定對現場加以警示，惟肇事人甲○○因酒醉致反應能力已較一般人顯著降低，而
    仍撞擊丙○○，並非被告辛○○、己○○未將現場設置警戒物或管制現場所致，
    被告辛○○、己○○並無過失可言。
  3.被告辛○○、己○○將丙○○帶至肇事現場時，丙○○重複辯稱：我哪有撞到車
    子，被害人在哪兒云云，隨即離開現場致遭甲○○撞及，此可從甲○○於警訊中
    供稱：「他是突然走出來的」，在偵查中也供稱：「丙○○突然退至行駛車道中
    ，我因剎車不及而撞上，是車右前方撞擊後彈至前擋風玻璃處」證明，是丙○○
    要自行離開現場，依法被告亦不得命其在肇事點原地而拘束其行動自由，限制其
    離開事故地點，且被告辛○○、己○○縱使對現場加以管制，也僅能對肇事車道
    加以管制，為維持往來人車通行之權益，依法也不能將同向所有車道均管制，被
    害人丙○○受傷是因為其突然走出事故範圍外，因而發生車禍，縱使設有警告標
    誌或管制車道，也無法預防。故被告辛○○、己○○縱有過失，告訴人丙○○所
    受重傷害之結果與被告二人之過失無直接因果關係，自不能令其負過失重傷害罪
    責。
  4.告訴人於帶回車禍現場時一再強調未曾撞到人，且仍得自由駕車，其意識尚屬清
    醒，焉有酒醉意識不清之處，且當時被告辛○○、己○○應執行職務係現場之繪
    圖與搜證，並無應管束告訴人行動自由之權利與義務，對於告訴人促不及防離開
    有警示燈之車道，被告並無防備之能力，而公訴人所引之交通法規，僅規定被告
    有義務保護現場，並未規定有權利義務限制肇事嫌疑人不得走動，是現場保護義
    務非保護肇事者，亦無限制肇事者行動之權利與職務，本件事故之發生實與上開
    義務無涉，復不具相當因果關係。
  5.被告辛○○、己○○於肇事現場有將警用機車停放在被撞毀之戊○○車輛後適當
    距離，機車並有開警示燈，作為警戒之用，應足使來往車輛注意及之，而收警戒
    之效果（本件肇事者甲○○因飲酒致注意力減低，顯非被告辛○○、己○○所可
    預期），雖甲○○稱警用機車停在戊○○所有汽車車頭前，與其前進方向造成死
    角，所以沒有看見云云，惟此係甲○○為脫免其未盡注意義務致人受傷之責，所
    為卸責之詞，復為人之常情所難免，並不可採，更遑論其為共同被告之自白，欠
    缺補強證據何足採為不利被告辛○○、己○○之認定。
  6.另按道路交通事故處理辦法第十二條第六款規定，現場道路應視需要加以管制，
    儘量疏導車輛通行，非有絕對必要不得全部封鎖交通，本案告訴人所駕駛車輛撞
    及戊○○車後已駛離現場，現場僅戊○○所有之車輛停放路邊，而斯時又僅係車
    輛毀損之車禍，並無任何人受傷或死亡，為免妨礙來往車輛之通行，依該情況並
    無將車道封鎖管制之必要，而被告辛○○、己○○斯時已善盡保護告訴人人身安
    全之責，此可由證人戊○○之證詞可得而知，本件是因告訴人不聽警員之言，任
    意跑到馬路上，因一時之竄出，方致遭甲○○所駕車輛撞及。此外，因告訴人之
    車已駛離現場，當時被告辛○○、己○○尚在查證告訴人是否即肇事者，其僅為
    毀損案件，被害人尚未提出告訴，告訴人丙○○亦非刑事被告，被告辛○○、己○○更無正當理由將告訴人丙○○之人身加以管束，而限制其行動自由，告訴人
    自行跑到馬路中間致遭車撞及，實非被告辛○○、己○○所能注意，及職務上應
    盡義務。
  7.依警方處理車禍事故之實務，若肇事情節重大，被害人死亡或重傷，應暫行留置
    肇事人以防逃亡，又對於現場保護及維持交通，就現場範圍之大小，應在不影響
    證據保全之原則，儘量縮小，非有絕對必要，不可將道路全部封鎖，如必須封鎖
    全部道路交通時，則應將情況較單純之一側，迅速恢復單邊交互通行，本件車禍
    僅道路邊之車輛毀損，告訴人當時並非肇事致人死傷之人，警方無權限制其行動
    自由，而因本件為車損事故，則亦無將受損之車輛周邊即內外快車道併予管制之
    必要，依據上開規定，更應縮小範圍，不得妨害快車道上車輛之通行。且依法被
    告辛○○、己○○須對現場搜證，更不可能再分派一人看管告訴人之行動，告訴
    人受傷，與被告之行為無任何相當因果關係可言。
四、本件公訴人認被告辛○○、己○○涉犯右揭罪嫌，無非以1.警察於現場處理交通
    事故時，「現場兩端適當距離處，應放置明顯標識，警告通行車輛，並於周圍設
    置警戒物，保護現場」、「現場道路應視需要，加以管制」，道路交通事故處理
    辦法第十二條第一項第五款、第六款分別定有明文，被告辛○○、己○○帶告訴
    人在現場處理交通事故時，自應注意該辦法之規定，設置警告標識及管制外側快
    車道，以保護在埸人員之安全，且其等明知告訴人酒醉，意識模糊，行動遲緩，
    尤應隨時注意告訴人之安全，以免被來車撞傷。2.被告甲○○供稱當時在現場處
    理之警員未放置任何警告標識。3.被告辛○○、己○○將二部警用機車，停放在
    戊○○之汽車車頭附近，顯與規定不合。4.被告辛○○、己○○應管制外側快車
    道，以保護在場人之安全等，作為認定被告辛○○、己○○涉有本件罪嫌之依據
    。經查：
  (一)按刑法第十五條規定對於一定結果之發生，法律上有防止之義務，能防止而不防
    止，與因積極行為發生結果者相同；因自己之行為，致有發生一定結果之危險者
    ，負防止其發生之義務。本條之規定，即學說上之不作為犯，不作為犯之過失犯
    ，係指行為人對於構成犯罪事實之發生，法律上有防止之義務，且能防止，因其
    不作為不為防止，與作為犯所為等價，暨其不防止之行為，與結果間有相當因果
    關係，始足當之，最高法院八十六年度台上字第一九六五號、八十五年度台上字
    第一五四四號判決意旨可供參照。本件公訴人認被告辛○○、己○○未依道路交
    通事故處理辦法之相關規定在車禍現場放置明顯標誌及未管制現場道路，致被害
    人丙○○在外側快車道上遭被告甲○○撞擊受傷，認其等應負業務過失傷害罪責
    ，首須討論者，厥為被告辛○○、己○○之不作為，是否符合上述不作為犯之過
    失犯的要件，即其等二人在法律上有無防止之義務，是否處於能防止而不防止之
    情形，且其不作為與作為犯所為有無等價關係，暨不作為與結果之發生有無相當
因果關係來作判斷。茲詳述如下。
  (二)被告辛○○、己○○是在外巡邏時接獲派出所值班同事告知在花蓮市○道路上有
    交通事故後，騎警用機車前往，在化道路上遇到經民眾攔下之丙○○，而偕同丙○○到達戊○○所有、停在路旁遭人擦撞受損之車號ＪＣ─四○四五號車旁等情
    ，此經被告辛○○、己○○供稱甚詳，並有證人戊○○證述可參，及受理各類案
    件紀錄表、員警工作紀錄簿、美崙派出所勤務分配表各一份（本院卷一四一至一
    四三頁）附卷足憑，且道路交通事故調查報告表上亦清楚繪出丙○○所駕駛之車
    號ＥＯ─四八八三號停在東往西向之化道路上，有道路交通事故調查報告表一份
    可稽。告訴人代理人固稱：丙○○並非為民眾攔下，而是返回工作之宿舍停車場
    ，再由兩員警（即被告辛○○、己○○）追躡，帶回現場處理云云，並舉出證人
    丁○○與乙○○為證，惟查，證人即告訴人丙○○同事丁○○於本院訊問時證稱
    ：我與丙○○在事發前一天十八時許在花蓮市○○路上的「千禧韓國烤肉店」吃
    晚餐，吃完後就在該店二樓投幣式卡拉ＯＫ唱歌、喝啤酒，到晚上二十三時許，
    然後丙○○就先開車回去，我則讓卡拉ＯＫ老闆（即乙○○）載我回榮工處宿舍
，我和丙○○都住宿舍，我回到宿舍約二十三時五十分左右，回到宿舍沒有看到
    丙○○，直到早上同事告訴我他在門諾醫院等語（本院卷一二九頁筆錄參照），
    可見證人丁○○並不能證明告訴代理人所指被告追躡至宿舍將丙○○帶回現場之
    情形為真實，又證人乙○○則於本院訊問時結證稱：丙○○和丁○○在其出事前
    一天到我店裡（即「千禧韓國烤肉店」）吃飯，他們還帶了半瓶高梁酒，我們一
    起聊天到晚上二十二時我打烊以後，丙○○先開車回去，他開福特紅色的車，車
    號我不記得，我又跟丁○○聊一下約二十三時許我就送丁○○回榮工處宿舍，之
    後丁○○下車進去宿舍，我迴轉的時候，就看到丙○○的車子回來，我還按了二
    聲喇叭，他不理我，往停車場開進去我就走了，那巷子很暗，我記得丙○○的車
    子還貼有反光的隔熱紙所以我沒看見車內的人是否確是丙○○云云（本院卷一三
    ○至一三一頁參照），而證人乙○○既然未能記得丙○○車子之車號，在黑暗的
    巷道內也無看見來車之駕駛，如何能夠確認其所見駛入宿舍之車就是丙○○所駕
    駛，其雖向本院表示可以確認該車為丙○○的車云云，但本院認為以其當時所處
    之情狀，依常情及經驗法則判斷，不可能能知悉來車就是告訴人丙○○所駕駛之
    車，且如被告辛○○、己○○二人確在宿舍區內將丙○○帶回現場，以丙○○當
    時已經酒醉之情形，被告身為警務人員且均有交通工具，亦不可能放任一酒醉之
    人再駕車回到現場，也不可能使丙○○之車子放置在現場之反向車道，而應放置
    在離現場距離較近之處。是綜合上情本院認為證人丁○○、乙○○之證詞均不能
    證明告訴代理人前述指訴係屬真實，且依上開受理各類案件紀錄表、員警工作紀
    錄簿、美崙派出所勤務分配表及道路交通事故調查報告表等事證判斷，應以被告
    辛○○、己○○所述為可採信。
  (三)被告辛○○、己○○偕同丙○○到達現場後，有將警用機車上之警示燈開啟，並
    將機車停放在ＪＣ─四○四五號車後方等情，為被告辛○○、己○○供述明確，
    並經證人戊○○結證甚詳（本院卷五八頁筆錄參照），被告甲○○亦坦承員警之
    警用機車二台並排停放並均有開啟紅色警示燈，其有看見等情（本院卷九八頁筆
    錄參照），被告甲○○雖供稱被告辛○○、己○○之二台警用機車是停放在ＪＣ
    ─四○四五號車的前面云云，但此部分之供述並無其他證據可以佐證與事實相符
    ，本院認為並不可採。再查：ＪＣ─四○四五號自小客車是停放在化道路之路邊
    ，被告辛○○、己○○偕同丙○○到達後，丙○○否認有開車擦撞該車之行為，
    且在被告辛○○、己○○要量現場以繪製現場圖時，自行跑向馬路中間於內側快
    車道遭被告甲○○之車撞擊等情，有證人戊○○於本院訊問時證述可參，而案發
    現場之化道路為二線車道，丙○○是在內側快車道遭被告甲○○駕車所撞等情，
    為被告甲○○供述在卷可參（花蓮地檢署八十九年度他字第二○九號卷六五頁反
    面筆錄參照），並有本院勘驗筆錄、道路交通事故調查報告表各一份足參（該報
    告表內清楚可見被告甲○○所駕汽車之剎車痕均在內側快車道上），是上開事實
    應堪信為真實。告訴代理人謂被告甲○○是在外側快車道撞擊告訴人，此部分與
    事實不符；另告訴代理人又稱：戊○○於案發時尚在經營炸雞店，斯時二名承辦
    員警（即被告辛○○、己○○）乃在其店內飲酒作樂，其等在告訴人撞擊戊○○
    汽車時均已先在現場附近，根本不可能將所騎乘之機車，停放在距離車禍現場十
    餘公尺之遠距，更不可能閃動機車上之警示燈云云，惟查告訴代理人所言被告辛○○、己○○於案發時在戊○○店內飲酒作樂乙節，並無證據證明，此部分純屬
  臆測之詞，並不可採，至於其後所推論之警示燈未開啟云云，亦與事實不符。
  (四)按道路交通事故處理辦法第十二條雖規定：處理機關獲知發生道路交通事故時，
    應視情況為左列處置：五、現場兩端適當距離處，應放置明顯標識警告通行車輛
    ，並於周圍設置警戒物，保護現場，六、現場道路應視需要加以管制，儘量疏導
    車輛通行，非有絕對必要不得全部封鎖交通，有該處理辦法在卷可參，惟是否需
    要封鎖週遭道路，應視個案情形加以判斷，不得謂所有之交通事故不分輕重一律
    須對週遭道路加以封鎖，以免影響其他人車之通行。本案被告辛○○、己○○於
    戊○○所有之ＪＣ─四○四五號車遭人擦撞之交通事故發生時，偕同嫌疑人丙○○到達現場，所面對的是一宗涉嫌過失或故意毀損之案件，如係過失毀損並無刑
    事責任，而故意毀損是屬於告訴乃論之案件（刑法第三百五十四條、第三百五十
    七條規定參照），且該案件中並無致人於死或受傷之情形，在丙○○否認涉案，
    且非屬現行犯逮捕之情況下，被告辛○○、己○○身為警務人員，對其所帶同回
    到現場之嫌疑人雖有保護之責，但在上述情形研判，其等顯無限制丙○○人身自
    由的權限，又其等已在現場開啟警示燈，應已達到警示作用，對於丙○○貿然轉
    身離去步入快車道，遭被告甲○○駕車撞擊乙事，被告辛○○、己○○並無預測
    可能性；再者，被告辛○○、己○○僅將其二人之警用機車停放於一處，而未依
    上開規定在現場兩端適當距離處放置明顯標識，雖有違反規定之處，但此一不作
    為，與被告甲○○開車撞傷人之作為並無等價關係，亦與被害人丙○○所受傷害
    無相當因果關係，是依據前述說明，被告辛○○、己○○上述不作為並不能評價
    為不作為犯之過失犯，而以業務過失致重傷之罪責相繩。至於告訴代理人一再質
    疑被告辛○○、己○○當時應依上述規定對外側快車道加以封鎖一事，本院認為
    考量被告辛○○、己○○處理的僅是毀損案件，並無人死傷，且該受損之ＪＣ─
    四○四五號車停放在路邊，並未佔用到車道等情形綜合判斷，當時並無管制或封
    鎖外側快車道之必要。
  (五)末查本院履勘現場並未封鎖二快車道，此有本院履勘現場時拍攝之照片二張可參
    （本院卷六九頁，其上可清楚看見快車道上還有車輛在通行），告訴代理人於陳
    述狀中所載「鈞院於履勘時即使為大白天，也請警車前後警戒，不獨封鎖外側快
    車道，甚至將二快車道悉數封閉」云云（本院卷一○三頁），顯與事實不符。另
    經本院委請花蓮縣警察局交通隊在現場測量結果（有測量現場圖一份可參，本院
    卷七二頁），就化道路快車道之寬度與被告辛○○於本案發生後製作之道路交通
    事故調查報告表上記載之寬度雖有十公分之差距，但此不影響本案事實之認定，
    附此敘明。
五、綜上所述，被告辛○○、己○○於處理戊○○之自小客車遭撞之交通事故時，將
    其等之警用機車並排停放在一處，並開啟警示燈，已達警示作用，但其等未於現
    場之另一端適當距離處，放置明顯標識，雖有違反規定之處，但其等就此部分之
    不作為，不能評價為與被告甲○○駕車撞人之作為有等價關係，且與被害人丙○○所受傷害亦無相當因果關係，另本院衡量案件性質及當時情狀，認被告未對化
    道路之外側快車道加以封鎖或管制，並無不當。是認被告辛○○、己○○之不作
    為尚不能成立不作為犯之過失犯至明。此外，再經本院依職權調查結果後，亦無
    其他確切之證據足認被告辛○○、己○○涉有本件犯行，揆諸首揭規定，自應對
    被告辛○○、己○○為無罪之諭知。
據上論斷，應依刑事訴訟法第二百九十九條第一項前段、第三百零一條第一項，刑法
第一百八十五條之三、第二百八十四條第一項後段、第二條第一項前段、第四十一條
第一項前段、第四十二條第二項、第七十四條第一款，道路交通管理處罰條例第八十
六條第二項，罰金罰鍰提高標準條例第一條前段、第二條，判決如主文。
中      華      民      國      九十    年      十      月      八      日
                                臺灣花蓮地方法院刑事庭
                                    法  官  楊  碧  惠
右正本證明與原本無異。
如對本判決不服，應於送達後十日內，向本院提出上訴狀。（應抄附繕本）告訴人或
被害人如對於本判決不服者，應具備理由請求檢察官上訴，其上訴期間之計算係以檢
察官收受判決正本之日期為準。
                                    法院書記官
中      華      民      國      九十    年      十      月      十六    日
附錄本判決論罪之法律條文：
刑法第一百八十五條之三：
服用毒品、麻醉藥品、酒類或其他相類之物，不能安全駕駛動力交通工具而駕駛者，
處一年以下有期徒刑、拘役或三萬元以下罰金。
刑法第二百八十四條第一項後段：
因過失傷害人者，處六月以下有期徒刑、拘役或五百元以下罰金。
道路交通管理處罰條例第八十六條第二項：
汽車駕駛人，在快車道依規定駕車行駛，因行人或慢車不依規定，擅自進入快車道
，而致人受傷或死亡，依法應負刑事責任者，減輕其刑。


司法院資訊處製作；財團法人民間司法改革基金會備份。
